臺灣臺北地方法院民事判決　　　　　　　96年度訴字第3974號
原　　　告　永豐商業銀行股份有限公司
法定代理人　戊○○
訴訟代理人　丙○○
被　　　告　甲○○
　　　　　　乙○○
共　　　同
訴訟代理人　李建民律師
上列當事人間請求清償借款事件，本院於中華民國九十六年七月
五日言詞辯論終結，判決如下：
    主  文
原告之訴駁回。
訴訟費用由原告負擔。
    事實及理由
一、程序方面：
  (一)本件債權人原為台北國際商業銀行股份有限公司（下稱台北
    國際商業銀行），嗣與建華商業銀行股份有限公司（下稱建
    華銀行）合併，台北國際商業銀行為消滅公司，建華銀行為
    存續公司，概括承受台北國際商業銀行之一切權利義務，並
    更名為「永豐國際商業銀行股份有限公司（下稱永豐銀行）
    」，有行政院金融監督管理委員會民國九十五年九月八日金
    管(六)字第○九五○○三四六二二○號函在卷可稽。
  (二)按關於由一定法律關係而生之訴訟，當事人得以合意定第一
    審管轄法院，民事訴訟法第二十四條第一項定有明文。查，
    原告與訴外人李萬發間約定書第十三條合意本院為第一審管
    轄法院，且原告主張被告甲○○、乙○○為李萬發之繼承人
    ，就兩造間上揭契約法律關係，本院為第一審管轄法院，核
    無不合。
二、原告主張：被告己○○以被告丁○○（已另審結）、訴外人
    李萬發（於九十五年五月十三日死亡）為連帶保證人，於九
    十四年八月十九日向原告借用新台幣（下同）一百五十萬元
    ，約定借款期間自九十四年八月十九日起至九十九年八月十
    九日止，利息按原告公告之基準利率加碼週年利率百分之四
    點七，按月機動計息（現在為年息百分之八點七九六），並
    自借款日起以一個月為一期分六十期平均攤還本息，如有一
    期未履行時，即視為全部到期，代表人及連帶保證人應一次
    償還本息。逾期清償在六個月以內者，按上開利率之百分之
    十，超過六個月者，超過部份按上開利率之百分之二十計付
    違約金。被告己○○僅繳納本息至九十五年八月十九日，尚
    欠一百二十四萬九千二百八十七元及利息、違約金未清償，
    全部債務依上揭約定，視為全部到期，被告甲○○、乙○○
    之被繼承人李萬發，為連帶保證人應負連帶清償責任，被告
    甲○○、乙○○應繼承上揭連帶保證債務，負連帶清償之責
    任，迄未清償上揭債務，為此提起本件訴訟。並聲明：如主
    文所示。
三、被告則以：渠等固為訴外人李萬發兄姊，惟李萬發因刑案執
    行後，即未與被告往來，行蹤不明，迨至九十六年六月五日
    接獲本院九十六年七月五日言詞辯論期日開庭通知書及本件
    起訴狀繕本後，始知訴外人李萬發已死亡，旋於同月十五日
    至新莊戶政事務所請領訴外人李萬發死亡證明書及死亡登記
    申請書，始知李萬發死亡後，由其雇主庚○○斂葬並為死亡
    登記之申請，渠等庚○○完全不認識，且庚○○迄未將李萬
    發死亡乙節通知渠等，乃於二個月內，向臺灣板橋地方法院
    為拋棄繼承之聲請，並經該法院調查後，以九十六年度繼字
    第一一五二號准予備查，渠等既非李萬發之繼承人，自不繼
    承上揭債務等語，資為抗辯。並聲明：原告之訴駁回。
四、本件原告主張訴外人李萬發擔任被告己○○上揭借款債務之
    連帶保證人，且被告甲○○、乙○○與李萬發係兄姊關係等
    情，固據其提出借據、約定書、繳息狀況查詢單、被告甲○○、乙○○及李萬發之戶籍謄本等件為證，且為被告甲○○
    、乙○○所不爭執，惟被告甲○○、乙○○抗辯渠等業已合
    法拋棄繼承，未繼承訴外人李萬發上揭保證債務等語。查，
    被告拋棄對訴外人李萬發之繼承權，業據臺灣板橋地方法院
    於九十六年八月一日調查，並於同年八月一日為：被告於九
    十六年六月六日知悉渠等對被繼承人李萬發（三十六年十二
    月二十日生、身分證統一編號：Ｚ000000000號）
    自九十六年六月六日開始繼承，同年月八日向該法院為拋棄
    對李萬發之繼承乙節，准予備查之處分在案，有臺灣板橋地
    方法院九十六年八月一日板院輔家堂九六年度繼字第一一五
    二號函附卷可憑，是被告抗辯足信為真實。此外，原告復未
    能舉證證明被告繼承訴外人李萬發上揭保證債務之情事，其
    主張委無可取。
五、綜上所述，原告主張被告繼承訴外人李萬發上揭保證債務，
    為無可取。被告抗辯渠等業已合法拋棄繼承，為可採。是原
    告依消費借貸及連帶保證契約請求被告連帶給付借款一百二
    十四萬九千二百八十七元及其上揭利息、違約金為無理由，
    應予駁回。
六、據上論結，本件原告之訴為無理由，依民事訴訟法第三百八
    十五條第一項前段、第七十八條，判決如主文。
中　　華　　民　　國　　96　　年　　8 　　月　　23　　日
                  民事第三庭    法　官　吳光釗
以上正本係照原本作成
如對本判決上訴，須於判決送達後20日內向本院提出上訴狀
中　　華　　民　　國　　96　　年　　8 　　月　　23　　日
                       　　　　 書記官　陳素卿
